臺灣臺北地方法院交通事件裁定　　　　　　　　　　九十三年度交聲字第四一一號
　　原處分機關　交通部公路總局台北區監理所基隆監理站
　　異議人即
　　受處分人　　甲○○
右列受處分人因違反道路交通管理處罰條例案件，對於交通部公路總局台北區監理所
基隆監理站中華民國九十三年五月四日所為之處分（原處分案號：基監字第裁四二─
Ｒ00000000號），聲明異議，本院裁定如左：
    主      文
原處分撤銷。
甲○○汽車裝載貨物超過所行駛橋樑規定之載重限制，處罰鍰新臺幣參萬肆仟元，並
記違規點數貳點。
    理      由
一、按「汽車裝載貨物超過所行駛橋樑規定之載重限制者，處汽車駕駛人罰鍰，其應
    歸責於汽車所有人時，除依第三項處汽車所有人罰鍰及記該汽車違規紀錄一次外
    ，汽車駕駛人仍應依第六十三條第一項第二款規定記違規點數二點」；「有前二
    項規定之情形者，應責令改正或當場禁止通行，並處新臺幣一萬元罰鍰，超載十
    公噸以下者，以總超載部分，每一公噸加罰新臺幣一千元；超載逾十公噸至二十
    公噸以下者，以總超載部分，每一公噸加罰新臺幣二千元；超載逾二十公噸至三
    十公噸以下者，以總超載部分，每一公噸加罰新臺幣三千元；超載逾三十公噸者
    ，以總超載部分，每一公噸加罰新臺幣五千元。未滿一公噸以一公噸計算」，道
    路交通管理處罰條例第二十九條之二第二項、第三項定有明文。汽車駕駛人違反
    第二十九條之二第二項之規定，除依原條款處罰鍰外，並記違規點數二點，同條
    例第六十三條第一項第二款亦規定甚明。
二、本件異議人即受處分人甲○○於民國九十三年四月十五日十五時許，駕駛宏祥利
    汽車貨運公司所有車牌號碼ＸＨ─二四二號營業貨運曳引車，載運挖土機行經基
    隆市東岸高架橋樑時，經基隆市警察局交通警察隊員警攔停，經前往地磅磅秤測
    量結果，以該營業貨運曳引車總重三十六點三公噸，該橋樑限重二十五公噸，超
    重十一點三公噸為由，依道路交通管理處罰條例第二十九條之二第二項之規定掣
    單舉發，經原處分機關調查結果，認受處分人確有前開違規行為且應予歸責，乃
    依道路交通管理處罰條例第二十九條之二第二項、第八十五條第二項、違反道路
    交通管理事件統一裁罰基準及處理細則（下稱處理細則）第四十四條第一項及違
    反道路交通管理事件統一裁罰基準表（下稱基準表）之規定，於九十三年五月四
    日以基監字第裁四二─Ｒ00000000號裁決書裁處受處分人罰鍰新臺幣（
    下同）三萬四千元在案。
三、受處分人聲明異議意旨略以：伊於九十三年四月十五日駕駛車牌號碼ＸＨ─二四
    二號曳引車載運挖土機，行經基隆市東岸高架橋，經員警過磅後以超載十一點三
    公噸為由開單舉發，惟本車載運之挖土機係屬不可分割之整體物，依道路交通管
    理處罰條例之規定，整體物品與一般散裝貨物應有各別不同之罰則，故本件實應
    依道路交通管理處罰條例第二十九條第一項第二款「裝載整體物品有超重、超長
    、超寬、超高，而未請領臨時通行證」之規定處罰，為此聲明異議等語。
四、經查，受處分人於九十三年四月十五日十五時許，駕駛宏祥利汽車貨運公司所有
    車牌號碼ＸＨ─二四二號營業貨運曳引車，載運動力機械（挖土機）行經基隆市
    東岸高架橋樑時，經基隆市警察局交通警察隊員警攔停，經前往地磅磅秤測量結
    果，該營業貨運曳引車總重三十六點三公噸，橋樑限重二十五公噸，超重十一點
    三公噸等事實，有基隆市警察局基警交字第Ｒ00000000號舉發違反道路
    交通管理事件通知單一紙附卷可稽，並經本院函詢基隆市警察局屬實，有該局九
    十三年五月二十五日基警交字第○九三○○三一一八○號函暨所檢附之採證照片
    五張在卷可考，復為受處分人所不爭，堪信屬實。
  (一)按貨車裝載貨物不得超過核定之總重量或行駛橋樑規定之載重限制，道路交通安
    全規則第七十九條第一項第一款定有明文，若有違反，應依道路交通管理處罰條
    例第二十九條之二規定處罰；貨車裝載整體物品之軸重、總重量或總聯結重量超
    過第三十八條第一項第二款、第三款限制者，應填具申請書，繪製裝載圖，向起
    運地或車籍所在地公路監理機關申請核發臨時通行證，憑證行駛，道路交通安全
    規則第八十條第一項第二款亦規定甚明，如有違反，則應依交通管理處罰條例第
    二十九條第一項第二款之規定處罰。依前開各該法條規定，可知道路交通管理處
    罰條例第二十九條之二第一項「汽車裝載貨物超過核定之總重量」，係為處罰汽
    車裝載貨物超過核定之總重量所設之規定，至於若載運之貨物屬於整體物品而無
    法分開裝載，且重量超過該載運車輛核定之總重量者，雖非不得載運，然須請領
    臨時通行證始得憑證行駛，否則應依道路交通管理處罰條例第二十九條第一項第
    二款之規定處罰。至於道路交通管理處罰條例第二十九條之二第一項、第二項雖
    就「汽車裝載貨物超過核定之總重量、總連結重量」及「汽車裝載貨物超過所行
    駛橋樑規定之載重限制」二項違規行為併列處罰，惟其立法目的仍有所不同，即
    前者之目的在於維護車輛本身結構，避免駕駛人載運物品超過核定之車輛總重量
    或總連結重量，致生危害於車輛結構，進而影響交通安全；後者之目的在於維護
    橋樑結構安全，避免過重之車輛行駛其上而逾越橋樑負荷、致生危害，二者之處
    罰立意截然不同。是縱汽車裝載貨物未超過核定之車輛總重量或總連結重量，然
    已超過所行駛橋樑規定之載重限制；或汽車裝載整體物品前已請領臨時通行證，
    惟其重量已超過所行駛橋樑規定之載重限制而仍行駛其上者，因均對於橋樑結構
    安全產生重大危害，仍應依道路交通管理處罰條例第二十九條之二第二項、第三
    項之規定處罰，其理甚明。
  (二)查本件受處分人對於其於前揭時地，駕駛前開營業貨運曳引車，載運動力機械（
    挖土機）行經基隆市東岸高架橋樑時，為基隆市警察局交通警察隊員警攔停，經
    以地磅測量結果，發現該曳引車總重三十六點三公噸，超過該橋樑規定之限重二
    十五公噸等事實，既不否認，其所為顯有害於橋樑結構安全，自應依道路交通管
    理處罰條例第二十九條之二第二項「汽車裝載貨物超過所行駛橋樑規定之載重限
    制」規定處罰。受處分人聲明異議意旨雖以：伊載運之挖土機係屬不可分割之整
    體物，本件應依道路交通管理處罰條例第二十九條第一項第二款「裝載整體物品
    有超重、超長、超寬、超高，而未請領臨時通行證」之規定處罰云云，惟道路交
    通管理處罰條例第二十九條之二第二項之立法目的在於維護橋樑結構安全，已如
    前述，駕駛人所載運者縱屬整體物品，惟若已超過所行駛橋樑規定之載重限制，
    仍應依該條規定處罰，受處分人前揭所辯，顯有誤會。從而本件事證足認明確，
    受處分人前開汽車裝載貨物超過所行駛橋樑規定之載重限制之違規行為，應堪認
    定。
五、原處分機關以受處分人有違反道路交通管理處罰條例第二十九條之二第二項、第
    三項之違規行為為由，於九十三年五月四日以基監字第裁四二─Ｒ000000
    00號裁決書裁處受處分人罰鍰三萬四千元在案，固非無見，惟該裁決書主文漏
    未依同條例第六十三條第一項第二款規定併諭知記違規點數二點，尚有未合。本
    件受處分人聲明異議雖無理由，惟原處分既有前述之不當，仍屬無可維持，自應
    由本院將原處分撤銷，以受處分人有汽車裝載貨物超過所行駛橋樑規定之載重限
    制之違規行為，依道路交通管理處罰條例第二十九條之二第二項、第三項、第六
    十三條第一項第二款、處理細則第四十四條第一項暨基準表之規定，裁罰受處分
    人罰鍰三萬四千元（車輛總重三十六點三公噸，橋樑規定之限重二十五公噸，超
    載十一點三公噸，以總超載十二公噸計【未滿一公噸以一公噸計算】，屬超載逾
    十公噸至二十公噸以下，10000＋12×2000＝34000元）並記違規點數二點如主文
    第二項所示，以資適法。
據上論斷，應依道路交通案件處理辦法第二十條前段，裁定如主文。
中　　　華　　　民　　　國　　九十三　　年　　　十　　　月　　 十二 　　日
                                  臺灣臺北地方法院交通法庭
                                          法  官  林庚棟
右正本證明與原本無異。
如不服本裁定，應於裁定送達後五日內，向本院提出抗告狀。
                                          書記官  殷玉芬
中　　　華　　　民　　　國　　九十三　　年　　　十　　　月　   十四　 　日
